【裁判字號】    90,訴,173
【裁判日期】    900425
【裁判案由】    準強盜等
【裁判全文】
臺灣臺北地方法院刑事判決                            九十年度訴字第一七三號
    公  訴  人  臺灣臺北地方法院檢察署檢察官
    被      告  甲○○
    選任辯護人  薛銘鴻  律師
                張梅音
    被      告  丁○○
    選任辯護人  李進成
                黃勝文
    被      告  丙○○○
    指定辯護人  乙○○○辯護人
    被      告  庚○○
    選任辯護人  林文淵
                吳宜財
右列被告因準強盜等案件，經檢察官提起公訴（八十九年度偵字第七○三六號），本
院判決如左：
    主  文
甲○○、丙○○○共同意圖為自己不法之所有，而搶奪他人之動產，因防護贓物、脫
免逮捕，而當場施以強暴，甲○○處有期徒刑肆年陸月，丙○○○處有期徒刑參年拾
月，扣案之玩具瓦斯槍壹支及作案用之黑色皮質手套壹付均沒收。
丁○○共同意圖為自己不法之所有，而搶奪他人之動產，處有期徒刑貳年捌月，扣案
之玩具瓦斯槍壹支及作案用之黑色皮質手套壹付均沒收。
庚○○共同偽造中華民國國民身分證，累犯，處有期徒刑伍月，如易科罪金以參佰元
折算壹日，扣案偽造之姓名為「金一蕙」中華民國國民身分證壹張沒收。
    事  實
一、甲○○透過其外甥潘豪偉介紹認識丁○○，甲○○、丁○○二人即共同意圖為自
    己不法之所有，於民國（下同）八十九年三月二十九二十一時許，預先在臺北縣
    汐止市○○路某麥當勞店內謀議行搶，選定庚○○為行搶對象、並分配行搶時任
    務及搶得贓款之朋分方法後，當日二十三時許，渠二人即至臺北縣汐止市○○路
    一百六十號「摩登台北大廈」丙○○○上班處，將上開行搶計劃告知丙○○○，
    並交付其分配之行搶時任務，甲○○、丁○○及丙○○○三人即基於共同意圖為
    自己不法所有之犯意聯絡，約定由丁○○提供車牌號碼DY─5077號自用小客車作
    為犯案工具及負責現場把風，甲○○提供玩具瓦斯槍一支並負責駕駛，丙○○○
    則負責出手行搶，謀議既定，三人即於翌日上午九時，在台北市○○路、松山路
    口，等待庚○○出現，九時三十五分庚○○出現，三人即由甲○○駕駛上開自用
    小客車尾隨庚○○，十一時許車行至臺北市○○○路○段一一五號大安商業銀行
    民生分行前，見庚○○下車，有機可乘，乃依計畫由甲○○駕駛車輛接應，丁○○下車把風，丙○○○頭戴黑色鴨舌帽下車，乘庚○○不備之際，徒手搶奪其所
    有之皮包一只（內含現金新台幣（下同）三十八萬五千元、郵政儲金金融卡一張
    、頂膳園魚翅燕窩專賣店VIP卡一張、健保卡一張、國際線機票國泰航空台北至
    東京機票一張、臺北銀行桂林分行支票一張、郵政存簿儲金簿一本、林緯翔印章
    一枚、庚○○中華民國國民身分證一張、偽造之金一蕙中華民國國民身分證一張
    ），嗣因庚○○大呼搶劫，並自後與見義勇為之路人共同追趕，丙○○○見狀乃
    倉皇逃逸，並將所搶之皮包丟入車內，迅速與甲○○駕車逃離現場，留下丁○○
    未及上車，適有計程車司機己○○見義勇為，駕車加入追捕行列，追至復興北路
    、民權東路口，因甲○○所駕駛之車輛正巧遇上紅燈停止，己○○乃上前要求渠
    等打開車門下車說明，甲○○見狀非但不予理會，反將車輛中控鎖鎖上，己○○
    即以身軀擋住車前阻止其離去，詎甲○○為防護贓物、脫免逮捕，竟以強暴方式
    加速迎面撞向己○○，己○○躲避不及，身體趴在汽車引擎蓋上，甲○○仍不顧
    己○○安危繼續疾駛，行至五常街與復興北路口又大迴轉，再由復興北路往南行
    駛，行進中並基於前揭犯意，甲○○接續持前揭玩具瓦斯槍喝令己○○下車，迨
    行至民權東路，再以大轉彎方式，始將趴在引擎蓋上之己○○甩下，並往臺北縣
    五股方向逃逸，甲○○將搶得之贓款其中十萬元分給丙○○○，皮包內之證件物
    品及其作案用之黑色皮質手套一付則棄置在臺北縣五股鄉○○路○段二十一巷水
    溝旁草叢，嗣因路人將行搶車號記下，報警循線於同日下午六時三十分許，在臺
    北縣五股鄉○○路○段一百七十五巷口查獲甲○○，起出甲○○身上之贓款十萬
    二千五百元，並帶同甲○○至其同路段二二一巷二十二弄六號二樓住處，扣得其
    犯案所用之玩具瓦斯槍一支，再帶同甲○○至上揭凌雲路一段二十一巷水溝旁草
    叢，起出搶得皮包內之證件物品及其作案用之黑色皮質手套一付，警方再於同日
    晚間七時十五分許，循線至臺北縣汐止市○○路○段三三七巷十七弄十號五樓丙○○○住處查獲丙○○○，並自其臥室床上枕頭套內起出贓款九萬八千元，渠等
    並供出丁○○共同參與作案。
二、庚○○前曾犯偽造有價證券罪及違反動產擔保交易法案件，分別經法院判處有期
    徒刑三年及四月確定，經臺灣臺南地方法院於八十四年二月六日以八十四年度聲
    字第二七四號裁定應執行有期徒刑三年三月確定，而於八十六年九月二十二日執
    行完畢，仍不知悔改，復於八十八年十月間，透過網際網路得知可以偽造中華民
    國國民身分證之訊息，乃以電話與一位姓名年籍不詳之成年男子聯絡，雙方相約
    在臺北市○○○路力霸飯店前見面，庚○○即與該成年男子基於共同偽造中華民
    國國民身分證之犯意，由庚○○提供其相片二張、先付前金五千元之方式，委由
    該成年男子偽造姓名為「金一蕙」之中華民國國民身分證一張，足以生損害於戶
    政機關對於戶籍管理之正確性，並約定翌日同一時間、地點交付該偽造之國民身
    分證時，再付後款五千元，翌日同一時間庚○○取得該偽造之身分證後，即隨身
    攜帶以備不時之需，嗣因八十九年三月三十日，庚○○於臺北市○○○路○段一
    一五號大安商業銀行民生分行前，遭甲○○、丁○○、丙○○○共同行搶，警方
    循線逮捕犯嫌，起出作案贓物後，始從上開贓物中查獲該偽造之國民身分證一張
    ，始悉上情。
三、案經臺北市政府警察局松山分局報請臺灣臺北地方法院檢察署檢察官偵查起訴。
    理  由
一、右揭犯罪事實一、業據被告甲○○、丁○○、丙○○○於警訊時及檢察官初訊時
    均供承不諱，互核相符；被害人庚○○確於右揭時地遭搶，並據其於警訊時及偵
    、審中均指述無訛在卷，被告甲○○、丙○○○於行搶時為脫免逮捕，遇計程車
    司機己○○阻擋，竟不顧己○○安危駕車衝撞己○○，致己○○趴在汽車引擎蓋
    上，被告甲○○、丙○○○為甩脫己○○，續駕車疾駛於馬路上，任意迴轉，甲○○並持前揭玩具瓦斯槍喝令己○○下車等情，亦據證人己○○於警訊時及本院
    審理中結證明確在卷；被告甲○○為警查獲時，經警自其身上起出贓款十萬二千
    五百元、甲○○又帶同警員至其住所扣得其犯案所用之玩具瓦斯槍一支，再帶同
    警員至上揭凌雲路一段二十一巷水溝旁草叢，起出搶得皮包內之證件物品及其作
    案用之黑色皮質手套一付，被告丙○○○為警查獲時，亦自其住處臥室床上枕頭
    套內起出贓款九萬八千元，有扣案之玩具瓦斯槍一支、黑色皮質手套一付可資佐
    證及贓證物一覽表、照片一幀附卷可憑；被告等三人於警訊時均同意夜間訊問，
    有各該筆錄在卷可稽，且均稱並未遭警方刑求，證人即為丁○○製作警訊筆錄之
    警員戊○○亦到庭結證稱：「並未對被告等人刑求，丁○○筆錄是據實陳述，因
    丁○○和甲○○不是很熟，所以才會有修改的情形。」等語，綜上證據，足證被
    告等三人警訊之自白確係出於自由意識，與事實相符，洵堪採信；被告等三人嗣
    於本院審理時辯稱因身體疲憊於警訊時所供不實云云，核無可採，本件事證已臻
    明確，被告甲○○、丁○○、丙○○○等三人犯行均已認定。
二、右揭犯罪事實二、業據被告庚○○坦承不諱，復有偽造姓名為「金一蕙」之中華
    民國國民身分證一張扣案可資佐證，被告自白核與事實相符，事證明確，被告庚○○犯行堪以認定。
三、核被告甲○○、丁○○、丙○○○所為，均係犯刑法第三百二十五條第一項之普
    通搶奪罪，渠等三人就普通搶奪罪部份有犯意聯絡、行為分擔，皆為共同正犯。
    被告甲○○、丙○○○為脫免逮捕，當場對於己○○施以強暴脅迫行為，應均論
    以同法第三百二十九條準強盜罪，被告甲○○、丙○○○就準強盜罪部份有犯意
    聯絡、行為分擔，皆為共同正犯；被告丁○○固係參與行搶時之構成要件以外之
    把風行為，惟因係基於共同犯罪之意思而為之，自仍應論以普通搶奪罪之共同正
    犯，但把風後，其對於共同被告為脫免逮捕所為之強暴脅迫行為，因尚無積極證
    據足認其有參與，故應認已屬其可預見範圍以外之臨時起意行為，是就準強盜罪
    部分，自無從論以共同正犯，併予敘明。被告庚○○所為，則係犯刑法第二百十
    二條偽造特種文書罪，其與姓名不詳之成年男子間，有犯意聯絡、行為分擔，皆
    為共同正犯；被告庚○○前曾犯偽造有價證券罪及違反動產擔保交易法案件，分
    別經法院判處有期徒刑三年及四月確定，經臺灣臺南地方法院於八十四年二月六
    日以八十四年度聲字第二七四號裁定應執行有期徒刑三年三月確定，而於八十六
    年九月二十二日執行完畢，此有台灣高等法院被告全國前案紀錄表在卷可按，被
    告庚○○受有期徒刑執行完畢後，於五年內再犯本件最重本刑有期徒刑以上之罪
    ，為累犯，應依刑法第四十七條之規定，加重其刑。爰審酌被告甲○○、丁○○
    、丙○○○等三人均為年輕力壯之人，不思正途，竟光天化日結夥當街對婦女行
    搶，甲○○、丙○○○遇路人阻擋，又不顧他人安危駕車衝撞，犯罪手段甚為惡
    劣，渠等犯罪後仍飾詞圖卸並無悔意；被告庚○○犯罪之動機、目的、手段、品
    行、智識程度、所生危害及犯罪後之態度等一切情狀，分別量處如主文所示之刑
    ，被告庚○○部份並諭知易科罰金之折算標準。又被告庚○○行為後，刑法第四
    十一條業於九十年一月十日修正公佈施行，於同年月十二日生效，關於易科罰金
    之折算標準業經修正為同法條第一項前段「犯最重本刑為五年以下有期徒刑以下
    之刑之罪，而受六個月以下有期徒刑或拘役之宣告，因身體、教育、執業、家庭
    之關係或其他正當事由，執行顯有困難者，得以一元以上三元以下折算一日，易
    科罰金」，是就形式上觀察，修正前後之法律顯有不同，應認為法律有變更；經
    比較新舊法結果，舊法並無有利於被告，應依刑法第二條第一項前段適用裁判時
    之法律，依修正後刑法第四十一條第一項前段諭知易科罰金之折算標準，附此說
    明。扣案之玩具瓦斯槍一支及作案用之黑色皮質手套一付，均為被告甲○○所有
    供犯罪所用之物；另扣案偽造之姓名為「金一蕙」中華民國國民身分證一張，為
    被告庚○○所有因犯罪所得之物，均應依法宣告沒收。
據上論斷，應依刑事訴訟法第二百九十九條第一項前段，第二條第一項前段、刑法第
二十八條、第三百二十九條、第三百二十八條第一項、第三百二十五條、第二百十二
條、第四十七條、修正後第四十一條第一項前段、第三十八條第一項第二款、第三款
，罰金罰鍰提高標準條例第一條前段、第二條，款判決如主文。
本案經檢察官楊朝森到庭執行職務。
中    華    民    國        九十      年      四      月    二十五      日
                                  臺灣臺北地方法院刑事第一庭
                                          法    官   吳   孟   良
右正本證明與原本無異。
如不服本判決應於送達後十日內向本院提出上訴狀。
                                           書記官   林   錫   欽
中    華    民  國         九十     年      四      月     二十五    日
刑法第二百十二條
偽造、變造護照、旅券、免許證、特許證及關於品行、能力、服務或其他相類之證書
、介紹書，足以生損害於公眾或他人者，處一年以下有期徒刑、拘役或三百元以下罰
金。
刑法第三百二十五條
意圖為自己或第三人不法之所有，而搶奪他人之動產者，處六月以上五年以下有期徒
刑。
因而致人於死者，處無期徒刑或七年以上有期徒刑。致重傷者，處三年以上十年以下
有期徒刑。
第一項之未遂犯罰之。
刑法第三百二十八條
意圖為自己或第三人不法之所有，以強暴、脅迫、藥劑、催眠術或他法，至使不能抗
拒，而取他人之物或使其交付者，為強盜罪，處三年以上十年以下有期徒刑。
以前項方法得財產上不法之利益或使第三人得之者，亦同。
犯強盜罪因而致人於死者，處死刑或無期徒刑，致重傷者，處無期徒刑或七年以上有
期徒刑。
第一項及第二項之未遂遂犯罰之。
預備犯強盜罪者，處一年以下有期徒刑、拘役或三百元以下罰金。
刑法第三百二十九條
竊盜或搶奪，因防護贓物、脫免逮捕或湮滅罪證，而當場施以強暴、脅迫者、以強盜
論
。


司法院資訊處製作；財團法人民間司法改革基金會備份。
